最高法院刑事判決　　　　　　一○○年度台上字第五一三一號
上　訴　人　周承德
選任辯護人　沙　洪律師
上列上訴人因違反毒品危害防制條例等罪案件，不服台灣高等法
院中華民國九十九年五月二十七日第二審判決（九十九年度上訴
字第八一一號，起訴案號：台灣台北地方法院檢察署九十八年度
偵字第一九三○二、二二二四四號），提起上訴，本院判決如下
：
    主  文
上訴駁回。
    理  由
按刑事訴訟法第三百七十七條規定：上訴於第三審法院，非以判
決違背法令為理由，不得為之；是提起第三審上訴，應以原判決
違背法令為理由，係屬法定要件。如果上訴理由書狀並非依據卷
內訴訟資料具體指摘原判決不適用何種法則或如何適用不當，或
所指摘原判決違法情事顯與法律規定得為第三審上訴理由之違法
情形不相適合時，均應認其上訴為違背法律上之程式，予以駁回
。本件原判決綜合全案證據資料，本於事實審法院之推理作用，
認定上訴人周承德有其事實欄壹之一、二、三（即原判決附表一
編號１、２、３）所載販賣第二級毒品安非他命一次，及販賣第
三級毒品「愷他命」（即「Ｋ他命」）既遂、未遂各一次犯行，
因而撤銷第一審科刑之判決，改判仍論上訴人以販賣第二級毒品
一罪，及販賣第三級毒品既遂、未遂各一罪，並均依刑法第五十
九條規定酌減其刑後，就販賣第二級毒品罪部分，處有期徒刑三
年六月；就販賣第三級毒品既遂罪部分，處有期徒刑二年六月；
另就販賣第三級毒品未遂罪部分，處有期徒刑一年三月，並就上
述三罪分別諭知相關之從刑；復合併定其應執行之刑為有期徒刑
五年，及諭知應執行之相關從刑。已詳敘其所憑證據及認定之理
由；對於上訴人所辯何以不足採信，亦在理由內詳加指駁及說明
，俱有卷存證據資料可資覆按。上訴人上訴意旨略以：關於伊被
訴販賣安非他命予陳人豪（下或稱陳某）部分，警方並未扣得安
非他命，亦未採集陳某之尿液送驗；而目前實務上查獲者，大多
為「甲基安非他命」，而非「安非他命」。原判決並未詳加調查
釐清，遽認伊販賣予陳某之毒品為「安非他命」，自屬不當。又
胡振源（下或稱胡某）並未具體陳明向伊購買「愷他命」之重量
；原判決並未說明其所憑之依據，遽認定伊販賣「愷他命」予胡
某一小包，含袋重為「一．一公克」，淨重為「○．九公克」，
顯屬違誤。再原判決於其事實欄壹之一內認定伊販賣「愷他命」
予胡某一小包，含袋重一．一公克，淨重為○．九公克。但其附
表一編號１內卻記載伊販賣予胡某之「愷他命」重量不詳，亦有
矛盾。再胡某於警詢、偵查及第一審對於有無向伊購買「愷他命
」，所述前後不一，且其所述交易毒品數量、金額及地點亦不一
致。原判決未予調查釐清，遽採為伊犯罪之證據，殊非允洽。又
依卷附通訊監察紀錄譯文所載，伊於電話中對胡某稱：「我可能
要晚一點吧」、「我等人家還錢給我」、「對啊，晚一點就有」
等語，可見伊當時並無毒品，尚須待他人還錢始得向上手購入毒
品。另依該譯文所載，胡某對伊稱：「二包含袋一．一，一包○
．九，你朋友耍你喔」，伊回答稱：「那我跟他講好了」等語以
觀，可見伊係與胡某合資由伊出面向友人購買毒品，並非直接與
胡某交易毒品。原判決認定伊直接販賣毒品予胡某，顯與前揭通
訊監察紀錄譯文內容不符，要屬可議。此外，張士辰（下或稱張
某）於警詢、偵查及第一審對於其有無向伊購買「愷他命」之事
實，所述前後不一。且依卷附通訊監察紀錄譯文所載，伊對張某
稱：「你要的話我順便拿」等語，可見伊係與張某合資由伊向他
人購買毒品。另依該譯文所載，伊向張某稱：「散的三五要嗎？
」、「我拿二個，身上只有新台幣（下同）五百元，還欠他二百
元」等語，可見伊有意以「愷他命」一包三百五十元之原價轉讓
予張某，並無賺取差價之營利意圖。原判決未詳加審究，遽認伊
有意圖營利而販賣「愷他命」予張某未遂之犯行，亦有未合云云
。惟證據之取捨及事實之認定，均為事實審法院之職權，倘其採
證認事並未違背證據法則，自不得任意指為違法而執為適法之第
三審上訴理由。原判決依據證人陳人豪於偵查中之指證、上訴人
於第一審之供述，以及卷附通訊監察紀錄譯文所載上訴人與陳某
電話談話內容，認定上訴人以二千五百元之價格，販賣不詳數量
之第二級毒品「安非他命」予陳某，已詳述其憑據。至原審雖因
警方未扣得陳某向上訴人所購買之「安非他命」，致未能送請專
業機構檢驗其實際成分究屬「安非他命」或「甲基安非他命」。
然陳某於偵查中已明確指證係向上訴人購買「安非他命」，而上
訴人於第一審亦供承有交付「安非他命」予陳某並收取代價之事
實，則原判決據此認定上訴人販賣予陳某之毒品係「安非他命」
，核與卷內資料並無不符。況且不論上訴人所販賣者係「安非他
命」，或「甲基安非他命」，依行政院所公布之「毒品之分級及
品項」所載，及毒品危害防制條例第二條第二項規定，均屬於第
二級毒品。縱設原判決有將上訴人所販賣之「甲基安非他命」誤
載為「安非他命」之情形，對於其所犯罪名及應負之刑責並無影
響。上訴意旨執此無關判決結果之細節指摘原判決不當，要非適
法之第三審上訴理由。又胡振源雖未具體陳明向上訴人購買毒品
之實際重量。但原判決依據卷附通訊監察紀錄譯文所載，胡某向
上訴人洽購毒品時在電話中稱：「沒有一包足的，包含袋一．一
，一包○．九」等語（見原判決第四頁倒數第五至四行），認定
上訴人販賣「愷他命」一小包予胡某，其含袋重為「一．一公克
」，淨重為「○．九公克」，尚難指為無據。至原判決附表一編
號１內記載上訴人販賣予胡某「愷他命」之重量不詳，與其事實
欄壹之一所載上訴人販賣予胡某之「愷他命」重量「含袋重一．
一公克」、「淨重○．九公克」，前後固未盡一致。但依原判決
前揭理由所述，可見其附表一編號１所載Ｋ他命「重量不詳」一
語，要係出於文字誤載，並不影響全案情節與判決本旨，尚非不
得由原審以裁定更正，自無撤銷改判之必要。上訴意旨執此無關
宏旨之事項指摘原判決違法，亦非合法之第三審上訴理由。再胡
某於警詢、偵查及第一審關於其有無向上訴人購買「愷他命」一
節，所陳前後雖不一致。但原判決以胡某於警詢時所述為傳聞證
據，原則上並不具證據能力，且上訴人及其辯護人均爭執其證據
能力，而未採為本件犯罪之證據（見原判決第三頁倒數第五至三
行）。而胡某於偵查中已明確指證有向上訴人購買「愷他命」之
事實，經原審審酌結果認為可信，而採為本件犯罪之證據。至該
證人於第一審雖改為有利於上訴人之證詞，但原判決已說明其何
以不足採信之理由綦詳（見原判決第五頁倒數第八至七行）。上
訴意旨置原判決明確之論斷於不顧，任意指摘原判決採證認事不
當，仍非適法之第三審上訴理由。又原判決以卷附通訊監察紀錄
譯文所載「胡某：你還有嗎？」、「上訴人：你要多少？」、「
胡某：我過去拿」、「上訴人：我要晚點」、「胡某：你現在沒
東西喔？」、「上訴人：我要晚點，我等人家還我錢」等內容，
核與胡某於偵查中指證向上訴人購買毒品之情節相符，而採為上
訴人犯罪之證據，經核於法尚無不合。上訴意旨徒憑己見，認卷
附通訊監察紀錄譯文足以證明其係與胡振源合資向他人購買毒品
云云，對於原審就證據證明力之適法論斷漫為爭執，亦非合法之
第三審上訴理由。此外，張某於警詢、偵查及第一審對於其有無
向上訴人購買「愷他命」，所述前後固非一致，但原判決並未採
用張某警詢之陳述作為證據（見原判決第三頁倒數第五至三行）
。且原判決對於張某於偵查中所為不利於上訴人之陳述，如何與
卷附通訊監察譯文內容相符，認其所述可信，而採為上訴人犯罪
之證據，亦於理由內詳加剖析及說明。對於卷附通訊監察紀錄譯
文所載，上訴人對張某稱：「你要的話我順便拿」等語，如何不
能證明上訴人係與張某合資購買毒品，亦詳加論述說明（見原判
決第六頁倒數第四至三行）。至上訴人於電話中雖向張某稱：「
散的三五要嗎？」、「我拿二個，身上只有五百元，還欠他二百
元」等語，但揆其語意，係與交易毒品有關，尚難證明上訴人係
以原購入之價格轉讓毒品予張某。上訴意旨謂依上述通訊監察譯
文內容，足以證明其主觀上並無賺取差價之營利意圖云云，同非
適法之第三審上訴理由。至其餘上訴意旨，無非仍就原審採證認
事職權之適法行使，暨原判決已明確認定詳細說明之事項，漫加
指摘，均非依據卷內資料具體指摘原判決不適用何種法則或如何
適用不當，顯與法律規定得為第三審上訴理由之違法情形不相適
合。按之首揭說明，其上訴均為違背法律上之程式，應併予駁回
。
據上論結，應依刑事訴訟法第三百九十五條前段，判決如主文。
中    華    民    國  一○○  年    九    月  二十一  日
                      最高法院刑事第五庭
                          審判長法官  洪  文  章  
                                法官  王  居  財  
                                法官  郭  毓  洲  
                                法官  韓  金  秀  
                                法官  沈  揚  仁  
本件正本證明與原本無異
                                      書  記  官  
中    華    民    國  一○○  年    九    月  二十二  日
                                                      Ｑ